臺灣桃園地方法院民事判決　　　　　　　 96年度訴字第310號
原　　　告　宇慶印刷事業股份有限公司
法定代理人　丁○○
訴訟代理人　沈孟賢律師
複　代理人　戊○○
被　　　告　分齡資訊事業股份有限公司
法定代理人　己○○
訴訟代理人　乙○○
　　　　　　甲○○
上列當事人間給付貨款事件，經本院於民國96年6 月28日言詞辯
論終結，判決如下：
    主  文
被告應給付原告新臺幣壹佰零捌萬參仟伍佰陸拾玖元，及自民國
九十六年一月二十日起至清償日止，按週年利率百分之五計算之
利息。
原告其餘之訴駁回。
訴訟費用由被告負擔十分之六，餘由原告負擔。
本判決第一項於原告以新臺幣參拾陸萬元為被告預供擔保後，得
假執行。但被告以新臺幣壹佰零捌萬參仟伍佰陸拾玖元為原告預
供擔保，得免為假執行。
原告其餘假執行之聲請駁回。
    事  實
甲、原告方面：
一、聲明：
　(一)被告應給付原告新臺幣（下同）181 萬4,683 元，及自民國
    96年1 月20日起至清償日止，按週年利率5 ％計算之利息。
  (二)願供擔保請准宣告假執行。
二、陳述：
  (一)被告於民國95年4 月6 日以訂購單向原告訂製magic e.play
    之字卡組、神奇讀卡、動作模擬卡、有聲趣味卡、句子動手
    作、字母大書、magic 遊戲本、歡唱美語ABC 、情境故事書
    、實境貼條本等美語實境教材800 套（含字卡盒、大書盒之
    配套、收縮、包裝），貨款合計新台幣（下同）1,814,683
    元。
  (二)原告先後於95年6 、7 、8 月間分批將上開訂購單所約明之
    部分教材套書交付予被告，並向被告請款。惟被告於收受教
    材套書後，竟未按約付款，兩造於95年9 月26日協商簽訂協
    議書，約定被告應於95年10月31日開立以95年12月31日為發
    票日之支票予原告以給付貨款。詎原告依約將上開其餘教材
    套書交付被告完畢，被告復未依約開立支票給付承攬報酬。
    爰依民法第229 條第1 項、第231 條第1 項、第233 條第1
    項規定，請求判決如訴之聲明所示。
三、對被告抗辯所為之陳述：
  (一)原告並未同意依被告於95年4 月6 日之訂購單（下稱系爭訂
    購單）內所載於95年4 月24日（交貨日期）交貨，故未於訂
    購單上簽名蓋章後回傳，訂購單所載之交貨日期對原告並無
    任何拘束力。此由90年至92年間被告訂購單上所載之訂購日
    期與交貨日期相差有僅為1 個月、4 日甚而係屬同ㄧ天者可
    明。故系爭訂購單實際上僅就其中所載之「製作物種類及數
    量部分」經由原告確認後始受其拘束，而並不包含「交貨日
    期」部分。
  (二)被告之訂購單第5 、6 條載有按月交貨及每月付款條款，顯
    係雙方交易本即預設容許分批交貨分次付款，此亦為雙方交
    易之慣例。故系爭訂購單第5 、6 條自應解為雙方於契約中
    容許分批交貨、分批付款之合意，而訂購單亦僅具確認種類
    及數量之效力，原告並無遲延交貨之情。
  (三)兩造已於95年9 月26日協商簽訂協議書，即代表就印製系爭
    教材之交貨日期及貨款之支付等爭議均係以協議書內容為處
    理之主要依據，若被告之訂購單內容與該協議書有所牴觸之
    部分，應依後者（即協議書）為基準。因此，原告就剩餘之
    系爭教材交貨期間應認係95年10月3 日出貨予被告，即無遲
    延交貨之情，而被告亦應按協議書之約定於95年10月31日開
    立以95年12月31日為發票日之支票予原告以給付貨款。然被
    告於收受系爭教材後迄今仍未依系爭協議書之約定開立支票
    予原告，被告就貨款有給付遲延之可歸責事由存在。
  (四)被告於95年4 月6 日向原告下訂購單，確認訂購種類及數量
    為800 套，而每套內容品項甚多，原告備料完工均須一定時
    程，根本不可能於95年4 月24日短短18天內完成，此亦可證
    兩造間訂購單僅具確認種類及數量效力，故原告未於95 年4
    月24日完成承攬並無給付遲延的問題。原告之所以分批交貨
    ，係按以往與被告交易之慣例，於收受並確認被告訂購單所
    約定之教材種類及數量後，即著手印製之相關準備工作（如
    ：備紙）以開始進行印刷程序。原告於95年6 、7 、8 月間
    分批將部分教材套書交付予被告時，及兩造於95年9 月26日
    簽訂系爭協議書暨原告依約於95年10月3 日出貨予被告時，
    被告均予受領該「部分」系爭教材，未做任何保留，豈可於
    嗣後又主張原告需負遲延責任。
  (五)原告既已依約交付定作物，但被告卻遲延給付承攬報酬，原
    告自不負給付遲延損害賠償之責。本件只有被告應對原告負
    給付遲延之損害賠償責任，而被告之損失與原告無關，原告
    對被告自不負損害賠償或違約金之責。退萬步言，縱原告有
    給付遲延，但被告95年度銷售475 套較前年度減少200 套，
    不能證明與原告之遲延有關。被告既無法證明原告給付遲延
    ，復又無法證明原告給付遲延而受有損害，原告自無須依訂
    購單第7 條負違約金之責。
四、證據：提出訂購單38件、報價單14件、統一發票16件、協議
    書1 件、聲威法律事務所函1 件、備紙單據1 件、支票5 件
    、營業人銷貨退回進貨退出或折讓證明單2 件、收據3 件、
    作業時程函5 件（均為影本）為證。
乙、被告方面：
一、聲明：駁回原告之訴，如受不利判決，願供擔保請准宣告免
    為假執行。
二、陳述：
  (一)依民法第154 條第1 項及第161 條第1 項規定，原告未對系
    爭訂購單要約所載日期表示拒絕或聲明不受拘束，復依訂購
    單內容製作、生產貨品，自可認為有承諾之事實，該契約之
    全部均成立，原告自應受契約拘束，系爭訂購單第2 條關於
    交貨日期約定對原告有拘束力。
  (二)系爭訂購單第5 條、第6 條為前後連貫之請款、付款流程，
    並非分批交貨之約定。業界各公司為免會計人員疲於應付合
    作廠商不定時之請款流程，均訂定如被告公司之交貨、請款
    、付款期間，以便於會計單位每月結算、入帳，此情向為交
    易之慣例，並非原告主張之分批交貨約定。被告向原告定作
    產品，如無特別約定，均為一次交貨；如有分批交貨之約定
    ，被告必於訂購單上另行載明分批交貨之數量、交期，足證
    系爭訂購單第5 條、第6 條並非分批交貨之約定。
  (三)原告自稱協議書為補充約定，依協議書第4 條：「本協議書
    未盡之事宜，以原先訂購單內容所載事項為依據。」，故協
    議書為補充約定，並為原告所承認。而協議書第3 條：「甲
    方須於95年10月3 日前配合乙方出貨。」，乃約定被告應配
    合原告出貨時間受領工作物，被告若未能遵守本條款，則屬
    被告之受領遲延。本條款乃課予被告應配合原告出貨程序之
    義務，並非重新議定交貨日期，交貨日期仍應以訂購單為準
    。
  (四)被告於市面上銷售系爭教材為全部品項、整套銷售之方式，
    不另單獨販售個別品項，原告分批交付各品項系爭教材與被
    告，因被告無法單獨販售，對被告欠缺銷售利益，原告給付
    目的不達，直至最後一品項交付予被告方有銷售利益，原告
    完成交付時間即為95年10月3 日。又協議書並未針對交貨日
    期重新達成合意，交貨日期仍應依訂購單記載之95年4 月24
    日為準。原告遲至95年10月3 日方完成交付，逾越約定交貨
    日達半年之久，原告自有給付遲延。
  (五)被告94年度1 月至12月之Magic E-Play產品每月銷貨數量分
    別為53、57、74、72、52、72、40、45、50、40、57、63套
    ，全年度共675 套，95年度1 月至12月之Magic E-Play產品
    每月銷貨數量分別為40、39、79、76、29、20、16、13、14
    、48、54、47套，共475 套。原告遲延給付造成被告缺貨之
    期間為95年5 月至10月，該期間被告僅能減少出貨之供給，
    甚或與客戶協調，以先前其他客戶退貨之產品，減價售予願
    買受之客戶。反觀95年10月初進貨後，直至當年12月，被告
    之產品銷售量又恢復至往常水準，顯見原告之遲延交貨確實
    造成被告之缺貨損失。
  (六)依最高法院83年台上字第2233號判例意旨，被告係依訂購單
    第7 條之約定，主張原告應負損害賠償責任。被告向原告訂
    購貨品之總價額為1,814, 683元，原告遲延日數自95年4 月
    24日至95年10月3 日止，共計162 天，依訂購單第7 條約定
    ，原告應賠償違約金額為1,814,683 ×162 ×3 ％≒8,819,
    359 元。原告雖依民法第504 條規定抗辯，然兩造於契約訂
    定時已合意約定原告遲延之違約金，該違約金之債權已於原
    告遲延事實發生時已獨立存在，不論被告有無為保留，均不
    影響該獨立存在之違約金債權，故被告自得以違約金債權抵
    銷承攬報酬。
三、證據：提出訂購單5 件、銷貨明細表2 件、被告公司變更登
    記表1 件、物料轉入單2 件、物料進貨檢驗記錄表2 件、報
    價單1 件、統一發票1 件、請款單1 件（均為影本）、產品
    販售宣傳單1 件為證。
    理  由
甲、程序部分：
一、按當事人喪失訴訟能力或法定代理人死亡或其代理權消滅者
    ，訴訟程序在有法定代理人或取得訴訟能力之本人，承受其
    訴訟以前當然停止，民事訴訟法第170 條定有明文。查被告
    之法定代理人原為丙○○，嗣於訴訟中變更為己○○，有被
    告所提之公司變更事項登記卡在卷可稽，並經其變更後之法
    定代理人己○○於96年6 月15日具狀向本院聲明承受訴訟，
    依上揭法律規定，應予准許。
二、按訴狀送達後，原告不得將原訴變更或追加他訴。但擴張或
    減縮應受判決事項之聲明者，不在此限。民事訴訟法第255
    條第1 項第3 款定有明文。本件原告起訴時原請求被告給付
    181 萬4,683 元及自95年11月1 日起至清償日止按年息5％
    計算之利息，嗣於本院理中將利息起算日減縮自96年1 月20
    日起算，核其主張訴之原因、事實及訴訟標的並無更易情形
    ，僅為減縮應受判決事項之聲明，依上揭規定，應予准許。
乙、實體部分：
壹、兩造不爭執事項：
一、被告於95年4 月6 日以訂購單（下稱系爭訂購單）委託原告
    製作magic e.play之字卡組、神奇讀卡、動作模擬卡、有聲
    趣味卡、句子動手作、字母大書、magic 遊戲本、歡唱美語
    ABC 、情境故事書、實境貼條本等美語實境教材共800 套（
    含字卡盒、大書盒之配套、收縮、包裝）（下稱magic e.pl
    ay美語教材），兩造成立承攬契約，承攬報酬合計1,814,68
    3 元，被告尚未給付。
二、依系爭訂購單記載訂購日期為95年4 月6 日，交貨日期為95
    年4 月24日，原告於95年6 、7 、8 月分批將訂購單所載之
    教材分項交付被告。最後一品項交付時間為95年10月3 日。
三、兩造於95年9 月26日簽訂協議書，約定：「甲方（即被告）
    800 套之單價照以往1,500 套之單價給付貨款於乙方（即原
    告），付款方式採票據為之。乙方完成請款手續後，甲方於
    95年10月31日前完成開立票據於乙方，票載發票日為95年12
    月31日。」（第2 條）、「甲方須於95年10月3 日前配合乙
    方出貨。」（第3 條）。
四、被告於94年度1 月至12月之magic e.play美語教材每月銷貨
    數量分別為53、57、74、72、52、72、40、45、50、40、57
    、63套，全年合計675 套；95年度1 月至12月之Magic e-pl
    ay產品每月銷貨數量分別為40、39、79、76、29、20、16、
    13、14、48、54、47套，計475 套。
貳、兩造之爭點：
一、訂購單上記載之「交貨日期：2006年4 月24日」，是否為兩
    造約定之交貨日期？
二、原告就本件訂購單magic e.play美語教材之給付有無遲延？
三、被告得否以約定之違約金主張抵銷？
參、本院之判斷：
一、系爭訂購單上記載之「交貨日期：2006年4 月24日」，是否
    為兩造約定之交貨日期？
  (一)按解釋意思表示應探求當事人之真意，不得拘泥於所用之辭
    句，民法第98條定有明文。解釋意思表示端在探求表意人為
    意思表示之目的性及法律行為之和諧性，解釋契約尤須斟酌
    交易上之習慣及經濟目的，依誠信原則而為之。關於法律行
    為之解釋方法，應以當事人所欲達到之目的、習慣、任意法
    規及誠信原則為標準，合理解釋之，其中應將目的列為最先
    ，習慣次之，任意法規又次之，誠信原則始終介於其間以修
    正或補足之（最高法院88年度台上字第1671號判決參照）。
    再契約應以當事人立約當時之真意為準，而真意何在，又應
    以過去事實及其他一切證據資料為斷定之標準，不能拘泥文
    字致失真意，有最高法院19年上字第453 號、39年台上字第
    1053號判例足資參照。
  (二)被告以系爭訂購單委託原告製作magic e.play美語教材（下
    稱系爭定作物），為兩造所不爭執，查：
    1.系爭訂購單數量800 套，原告接單後，須備料委由協力廠
      商製作、包裝等過程，約1 至2 個月期間可完成，為被告
      所不爭執（見本院卷第232 頁筆錄；詳後述），是依系爭
      訂購單所載訂購日期95年4 月6 日，顯不可能於95年4 月
      24日完成交付。又依兩造於90年至92年間交易之訂購單，
      有訂購日期與交貨日期同日者，亦有相差數日或僅1 個月
      者，有卷附原告提出之訂購單在卷可參（見本院卷第64─
      97頁）。被告雖稱原告所提出之訂購單大部分係「訂購商
      品之打樣，非為產品之製作」云云，惟卷附訂購單除其中
      訂購數量少數組數之品項，可堪認係「訂購商品之打樣」
      外，另有如附表所示各筆訂購單，數量分別為3,000 套、
      1,500 套，均非「打樣」之訂購單，而各該訂購日期與交
      貨日期亦相近或同日，以各該訂購之數量顯不可能於訂購
      單所載交貨日期完成交貨。
    2.又查兩造交易已久，如附表所示各筆交易，訂購單上訂購
      日期及交貨日期相近，甚或同日，原告接受訂單履約交貨
      ，兩造未曾爭議；而依被告陳述「於填載訂購單前已先以
      口頭訂購」、「原告往常交付貨品縱有遲延或分批交付，
      惟所交付者為全部品項之系爭教材，且遲延期間甚短，如
      原證12所示（即如附表編號4 所示訂購單），被告於93
      年向原告訂全套系爭教材共1,500 套，約定交貨日期為93
      年7 月30日，實際交貨日為93年9 月，遲延1 個月餘，且
      交付貨品為全部品項之教材800 套，為對被告有用之工作
      內容，被告自不可能對其主張遲延，並願意依約給付承攬
      報酬。…依兩造往年交易習慣，原告遲延期間甚短，且係
      交付有用於被告之全部品項之教材，被告亦無因此造成缺
      貨損失…。」等語（見本院卷第173-174 頁答辯(三)狀），
      可見兩造之往常交易，被告信賴原告於相當期間內完成交
      付，亦容許原告於相當期間內履約交付，故如無特別約定
      ，不再拘泥於訂購單上交貨日期之約定，兩造間依誠信履
      約，乃至於訂購單上訂購日期及交貨日期漸為形式記載，
      故有訂購日期與交貨日期相近或同日期之情形。則訂購單
      上交貨日期之記載，既已流於形式記載，自不得遽依該日
      期記載認係兩造履約交貨日期之真意約定。
    3.查本件訂購單仍同以往之交易，並無何特殊情形之約定，
      訂購單上交貨日期之記載雖不足認兩造有於該日期交貨之
      合意，惟依兩造之誠信原則、交易習慣及經濟之目的等情
      ，兩造應有於相當時期內交貨履約之真意合意，故本件原
      告仍須於相當時期內履約交貨，始符契約真意。
二、原告就本件訂購單magic e.play美語教材（系爭定作物）之
    給付有無遲延？
  (一)原告完成系爭定作物之相當期間為2 個月期間：
    系爭訂購單上所載交貨日期雖不能認係兩造就本件承攬契約
    所訂之交貨期限，惟原告仍應於相當期限完成工作交付系爭
    定作物，已如前述。依原告主張被告下訂單後，原告與協力
    廠商進行備紙、印刷、裱背、軋型及包裝等作業分別須時7
    天、10天、12天、20天、30天，固提出各廠商之證明函為佐
    （見本院卷第136-140 頁），惟各廠商於證明函所載期間為
    各單項製程所需時間，而實際製作時各廠商如分批陸續交貨
    供次製程之進行，則各廠商之時程即有重疊之情形，故尚不
    得單純以加計各個時程之方式計算全部製程之相當期間。查
    參照兩造往常交易履約期間，依卷附訂單編號000000-0訂購
    單上有分批交貨期間「7 月份1,000 套、8 月份1,000 套、
    另1,000 套待通知出貨」特別約定之記載（見本院卷第70頁
    ），可見1 個月期間仍可完成1,000 套之數量；再參附表編
    號4 訂單編號930713訂購單，數量1500套，訂購日期2004年
    7 月13日，其中800 套原告完成交貨後請款之發票日期為93
    年9 月30日，可見該800 套於93年9 月30日前即已完成交貨
    ，有訂購單及原告請款之報價單暨統一發票在卷可稽（見本
    院卷92、95-97 頁），依上各情，被告抗辯系爭訂購單800
    套美語教材至多2 個月即可完成，可堪採信。
    本件原告完成交付定作物之相當期間為2 個月應可認定。
  (二)兩造就系爭訂購單尚無分批交貨之特別約定：
    1.原告主張系爭訂購單第5 、6 條載有按月交貨及每月付款
      條款，係雙方容許分批交貨分次付款之合意，亦為雙方交
      易之慣例云云，查系爭訂購單第5 條、第6 條固有「每月
      收貨截止日：每月30／31日，發票：每月5 日前送達，請
      款日：每月20日。」；「付款方式：月結2 個月票。」之
      記載（見本院卷第8-12頁訂購單），惟參之卷附被告之訂
      購單格式、內容均相同，且依商業習慣，各公司訂定廠商
      請款方式、時間、付款條件列於契約例稿中作為與廠商間
      之契約事項，亦符常情，被告辯稱訂購單係被告公司例式
      之訂購單，訂購單第5 條、第6 條為前後連貫之請款、付
      款流程，並非分批交貨之約定，可堪採信。再參被告於如
      附表編號3 之訂購單有分批交貨之約定，已於訂購單備註
      欄記明（見本院卷第86-90 頁），可見兩造若有分批交貨
      之約定，會於訂購單上記載。本件系爭訂購單上並無分批
      交付之附註記載，原告復未舉證證明有分批交貨之特別約
      定，是尚難僅以訂購單第5 條、第6 條之例式記載，遽認
      兩造間有分批交貨之約定。
    2.再者，被告係以整套產品為出售單位，為兩造所不爭執，
      而所謂分批交貨應係指整套數量之分批，而非一套教材內
      各品項之分批，蓋如將整套內各品項分批交貨，被告不能
      整套書出售，該分批交貨對被告而言，係屬無用之給付，
      被告自不可能為此無用給付之分批交貨之約定；併參上揭
      如附表編號3 所示訂單號碼920103訂購單「分6 批交貨」
      、「每批500 套」之記載（見本院卷第86-90） ，可認分
      批交貨應係指套數之分批，而非部分品項之分批。再縱認
      依兩造交易習慣被告允許原告分批交付，惟仍須於相當時
      期內全部給付完畢，始符契約真意及誠信履約之本旨。
  (三)本件原告給付已有遲延：
    1.原告應完成交付系爭定作物之相當期間為2 個月，被告雖
      稱通常於填載訂購單前已先以口頭訂購，惟被告並未舉證
      證明系爭訂購單有先以口頭下訂單之情，故以系爭訂購單
      所載訂購日期95年4 月6 日起算2 個月相當期間，原告應
      於95年6 月6 日前完成交付系爭定作物。縱依原告所主張
      廠商所需時間合計79日計算，原告至遲應於95年6 月24日
      前完成交付定作物，然原告遲至95年9 月26日簽訂協議書
      前均未完成交付，原告已有遲延甚明。
    2.原告雖於95年6 、7 、8 月分批交付部分教材，惟原告係
      部分品項之交付，依給付性質及經濟目的，不能認係依債
      務本旨所為給付，且依契約真意原告於訂約之2 個月相當
      期間後之95年6 月6 日前即應給付完畢，惟原告於95年6
      月僅交付部分品項教材，對被告為無用之給付，自不能認
      係依債務本旨之完全給付，而原告於95年7 、8 月份之交
      貨已屬遲延給付，且所為給付仍為部分品項之無用給付，
      原告遲延給付自屬可歸責原告之事由，原告主張無遲延云
      云，委無可採。
三、被告得否以違約金主張抵銷？
  (一)按因可歸責於承攬人之事由，致工作逾約定期限始完成，或
    未定期限而逾相當時期始完成者，定作人得請求減少報酬或
    請求賠償因遲延而生之損害，民法第502 條第1 項定有明文
    。次按，違約金係當事人約定契約不履行時，債務人應支付
    之懲罰金或損害賠償額之預定，以確保債務之履行為目的；
    又雙方約定違約金之債權，於約定之原因事實發生時，即已
    獨立存在，定作人於遲延後受領工作時，雖因未保留而推定
    為同意於遲延之效果，仍不影響於已獨立存在之違約金債權
    ，有最高法院68年台上字第3887號、42年台上字第497 號判
    例要旨足資參照。
  (二)本件原告給付遲延致被告受有損害，原告依約應給付違約金
    ：
    1.本件原告逾2 個月相當期間仍未完成交付定作物，至95年
      9 月26日簽訂協議書前仍未交付成套之定作物給被告，被
      告無法整套出售，原告已為遲延給付。且依被告所提出之
      magic e.play美語教材95年每月銷貨明細表顯示，於95年
      6 月至9 月間之銷售量確有顯著減少，至95年10月原告交
      貨後，銷售量即予回升，有被告所提銷貨明細表在卷可稽
      （見本院卷第178-207 頁），是被告抗辯因原告給付遲延
      造成缺貨可堪採信，被告因原告之遲延給付受有損害應可
      認定。
    2.查依系爭訂購單第7 條約定：「若乙方（即原告）延遲交
      貨，則乙方應賠償甲方（即被告）缺貨損失之每日違約金
      總價之3 ％計」，應屬損害賠償額之預定。本件原告既有
      遲延之事實並造成被告之損害，被告自得依契約請求原告
      給付違約金。
    3.兩造雖於95年9 月26日簽立協議書，約定：「甲方（即被
      告）800 套之單價照以往1,500 套之單價給付貨款於乙方
      （即原告），付款方式採票據為之。乙方完成請款手續後
      ，甲方於95年10月31日前完成開立票據於乙方，票載發票
      日為95年12月31日。」（第2 條）、「甲方須於95年10月
      3 日前配合乙方出貨。」（第3 條）、「本協議書未盡事
      宜，以原先訂購單內容所載事項為依據。」（第4 條）。
      惟依協議書之內容及兩造陳述，協議書係為解決被告因原
      告未完成給付而不付款，原告則因被告未付款而不再出貨
      之問題，故協議書僅就付款及最後之交貨達成協議，並無
      變更原契約之效力，且被告亦未拋棄簽立協議書前因原告
      遲延所生違約金之債權，參照上揭最高法院42年台上字第
      497 號判例要旨，被告於遲延後受領工作時，雖因未保留
      而推定為同意於遲延之效果，惟仍不影響於已獨立存在之
      違約金債權。原告主張被告最後受領定作物時未作保留，
      原告不負遲延責任云云，委無可採。
  (三)被告得以對原告之違約金債權與原告對被告之承攬報酬主張
    抵銷：
    1.按約定之違約金額過高者，法院得減至相當之數額。民法
      第252 條定有明文。故約定之違約金苟有過高情事，法院
      即得依此規定核減至相當之數額，並無應待至債權人請求
      給付後始得核減之限制。此項核減，法院得以職權為之，
      亦得由債務人訴請法院核減；又約定之違約金是否過高，
      應就債務人若能如期履行債務時，債權人可得享受之一切
      利益為衡量之標準，而非以僅約定一日之違約金額若干為
      衡量之標準（最高法院79年台上字第1612號、51年台上字
      第19號判例參照）。本件(1)原告逾合理期間遲延給付至簽
      訂協議書時已達114 日（95年6 月6 日至95年9 月27日）
      ，依契約約定每日違約金以總額3 ％計算，應付之違約金
      達6,206,216 元（1,814,683 3 ％114 日＝6,206,21
      6 ，小數點以下四捨五入），已逾承攬報酬總額，顯然過
      高。本院審酌被告之magic ｅ.play 美語教材於94年6 月
      至94年9 月期間之銷售量合計207 套（72＋40＋45＋50＝
      207 套），於95年6 月至9 月原告遲延期間，驟減為僅63
      套（20＋16＋13＋14＝63套），參照被告95年正常銷售期
      間之銷售量，約為94年同期間銷售量之92％計算（如附表
      二所示），如原告能如期履行，被告於95年6 月至9 月期
      間之銷售量應有190 套（207 套×92％＝190 套）之水準
      ，惟因原告遲延致缺貨，被告僅銷售63套，合計減少127
      套之銷售量，依被告每套售價36,000元，折扣價為35,980
      元計算（見本院卷第244-280 頁產品訂購單），被告至少
      減少4,569,460 元（35,980元×127 套＝4,569,460 元）
      之營業收入；又被告出版系爭美語教材，依出版業同業利
      潤標準之淨利率16％計算（參本院卷第283 頁營利事業同
      業利潤標準），原告如能如期履行，就被告減少銷售部分
      ，被告可獲得之利益應有731, 114元（4,569,460 ×16％
      ＝731,114 元）等情，認本件逾期違約金應酌減為731,11
      4 元為適當。
    2.按二人互負債務，而其給付種類相同，並均屆清償期者，
      各得以其債務，與他方之債務，互相抵銷，民法第334 條
      定有明文。本件被告對於原告負有承攬報酬1,814,683 元
      之債務，而原告對於被告負有違約金債務731,114 元，被
      告主張抵銷，自屬有據，二者抵銷後，被告尚應給付原告
      1,083,569元。
四、綜上所述，原告依承攬契約之法律關係，請求被告給付1,08
    3,569 元及自催告之翌日即96年1 月20日起至清償日止，按
    年息5 ％計算之利息，即屬有據，應予准許，逾此部分之請
    求，則無理由，應予駁回。
五、兩造均陳明願供擔保，請准宣告假執行或免為假執行，經核
    均無不合，爰各酌定如主文所示之擔保金額，併予准許。至
    原告敗訴部分，其假執行之聲請即失所依附，應併予駁回。
六、本件事證已臻明確，兩造其餘主張陳述及所提證據，經核與
    本件判決之結果均無影響，爰不另一一論述，併此敘明。
肆、據上論結：本件原告之訴為有理由，依民事訴訟法第79條、
    第390 條第2 項、第392 條第2 項，判決如主文。
中　　華　　民　　國　　96　　年　　7 　　月　　27　　日
                  民事第二庭    法　官　蔡寶樺
以上正本係照原本作成
如對本判決上訴，須於判決送達後20日內向本院提出上  狀
中　　華　　民　　國　　96　　年　　7 　　月　　27　　日
                    　　　　　　書記官　謝至菁
附表一：
┌─┬────┬─────┬────┬─────────────┐
│編│訂單編號│訂購日期  │訂購數量│     備    註             │
│號│        ├─────┤        │                          │
│  │        │交貨日期  │        │                          │
├─┼────┼─────┼────┼─────────────┤
│1 │900614  │2001.06.14│3000套  │1.本院卷第71、73頁訂購單。│
│  │        ├─────┤        │                          │
│  │        │2001.06.14│        │                          │
├─┼────┼─────┼────┼─────────────┤
│2 │900712  │2001.07.12│3000套  │1.本院卷第70、72頁訂購單。│
│  │        ├─────┤        │                          │
│  │        │2001.07.16│        │                          │
├─┼────┼─────┼────┼─────────────┤
│3 │920103  │2003.01.03│3000套  │1.本院卷第86-90 頁訂購單。│
│  │        ├─────┤        │                          │
│  │        │2003.02.10│        │                          │
├─┼────┼─────┼────┼─────────────┤
│4 │930713  │2004.07.13│1500套  │1.本院卷第92、95-97 頁訂購│
│  │        ├─────┤        │  單。                    │
│  │        │2004.07.30│        │                          │
└─┴────┴─────┴────┴─────────────┘
附表二：
┌──┬─────┬──────────┬────────┐
│年度│  期  間  │銷售量（套）        │ 備  註         │
├──┼─────┼──────────┼────────┤
│94年│1 月至4 月│53＋57＋74＋72＝256 │95年5 月銷售量驟│
│    ├─────┼──────────┤減，已有缺貨現象│
│    │10月至12月│40＋57＋63＝160     │，不能認係正常之│
│    ├─────┼──────────┤銷貨量，故不計入│
│    │合計      │416                 │計算。          │
├──┼─────┼──────────┤                │
│95年│1 月至4 月│40＋39＋79＋76＝234 │                │
│    ├─────┼──────────┤                │
│    │10月至12月│48＋54＋47＝149     │                │
│    ├─────┼──────────┤                │
│    │合計      │383                 │                │
├──┴─────┴──────────┴────────┤
│於上開正常銷貨期間，95年之銷售量約為94年同期之92％。    │
│                                                        │
└────────────────────────────┘
